【裁判字號】    95,苗簡,406
【裁判日期】    950928
【裁判案由】    債務人異議之訴
【裁判全文】
臺灣苗栗地方法院民事判決             95年度苗簡字第406號
原      告  乙○○
被      告  甲○○○
上列當事人間債務人異議之訴事件，本院於民國95年9 月14日言
詞辯論終結，判決如下：
    主  文
原告之訴駁回。
訴訟費用由原告負擔。
    事實及理由
一、原告主張：被告於民國94年3 月間邀請原告至其住處打麻將
    ，並言明只要原告為其墊腳湊數，用籌碼賭博，賭輸不向原
    告收取金錢，詎料被告於同年4 月間在原告友人江炎清住處
    ，向原告口出惡言，聲稱原告欠其新臺幣（下同）14萬元，
    嗣後並前往原告上班處所恐嚇原告，恫稱若不還錢要委請黑
    道人士讓原告斷手斷腳、死無全屍，原告在被告暴力脅迫下
    ，分別簽立面額為14萬元之本票、借據及切結書各1 紙，詎
    被告持上開本票向臺灣板橋地方法院（下稱板橋地院）聲請
    本票裁定後，持以向本院聲請對原告之財產強制執行，目前
    由本院民事執行處以95年度執字第2306號強制執行中，執行
    程序尚未終結，然因兩造間並無債權債務關係存在，為此提
    起債務人異議之訴，請求撤銷本院上開強制執行程序等語；
    並聲明：本院95年度執字第2306號強制執行事件之強制執行
    程序應予撤銷。
二、被告則以：原告確曾前往被告家中打麻將，但此節與借貸款
    項乙事並無關聯，原告係陸續向被告借款總額達14萬元，被
    告均在住所以現金交付，原告曾於93年10月10日簽發同額本
    票1 紙予被告執有，約定於94年3 月10日清償，屆期後並未
    依約返還，經被告再三催討，原告又於94年6 月30日書立切
    結書，載明領取勞保退休金後即償還被告，嗣後復於94年8
    月31日簽立切結書，表明最後期限於同年9 月20日歸還上開
    款項予被告，詎料原告於同年9 月23日領取勞保退休金後隨
    即搬離住所規避被告，意圖脫免債務，被告始持上開本票聲
    請裁定強制執行等語，資為抗辯，並聲明如主文所示。
三、兩造不爭執之事實：
（一）原告曾簽發以93年10月10日為發票日、以94年3 月10日為
      到期日、面額為14萬元之本票1 紙予被告執有。
（二）原告曾於94年6 月30日書立切結書1 紙予被告執有，載明
      「茲乙○○辦理勞保退休金將償還王媽（即被告）借款如
      本票金額」。
（三）原告曾於94年8 月31日書立切結書1 紙予被告執有，載明
      「茲向王媽（即被告）借款壹拾肆萬元，言明九月二十日
      歸還（最後期限）。」
（四）被告以上開本票向板橋地院聲請准予強制執行裁定確定後
      ，持以向本院聲請對原告之財產強制執行，目前由本院民
      事執行處以95年度執字第2306號強制執行中，執行程序尚
      未終結。
四、得心證之理由：
（一）按執行名義無確定判決同一之效力者，於執行名義成立前
      ，如有債權不成立或消滅或妨礙債權人請求之事由發生，
      債務人亦得於強制執行程序終結前提起異議之訴；強制執
      行法第14條第2 項固有明文；惟按當事人主張有利於己之
      事實者，就其事實有舉證之責任，民事訴訟法第277 條前
      段亦有明文；又當事人主張其意思表示係因被詐欺或脅迫
      而為之者，應就其被詐欺或被脅迫之事實，負舉證之責任
      ；最高法院21年上字第2012號判例意旨可資參照。查原告
      業已自承其確曾親自先後簽發、書立前揭本票及切結書予
      被告執有，並載明向被告借款14萬元，及屢次約明、展延
      還款之期日，然原告主張上開本票及切結書均係受被告脅
      迫所書立，揆諸前開法條規定及判例意旨，自應由原告先
      就此一有利於己之事實負舉證之責任。
（二）原告就其主張前揭受被告脅迫而簽發本票及切結書等事實
      ，係聲請訊問證人江炎清為證，而證人江炎清於本院審理
      中固曾到庭證稱：「兩造之間沒有借貸關係」等語，然經
      本院詳予詢問：「是否知道原告有簽立本票給被告？」、
      「是否知道被告有脅迫原告寫本票或切結書？」等問題，
      證人江炎清均表示不知情，再經本院詢以：「你如何知道
      他們之間沒有借貸關係？」，證人江炎清則陳稱：「被告
      叫原告到被告家打麻將，原告說沒有錢，被告說沒有錢沒
      關係，因為我表哥的公司在被告家隔壁，所以我知道此事
      ，我也有在被告家打麻將。」、「（問：為何確定兩造沒
      有借貸關係，或是不清楚？）我是聽原告說的，原告常常
      找我泡茶。」、「（問：原告有無跟你說，他因為打麻將
      的事，而被被告脅迫簽立本票或切結書之事？）沒有，我
      不知道，我只知道原告有到被告家打麻將，我聽原告說有
      輸一、二十萬元。」、「（問：是否看過被告脅迫原告簽
      立本票或切結書？）我聽我表哥說才知道，但沒有親眼目
      睹。」等語（見本院卷第14至16頁），綜觀證人江炎清上
      開所述，其僅能證明原告確曾應被告之邀前往家中打麻將
      ，但就原告所述受被告脅迫簽立本票及切結書乙節，證人
      僅陳稱曾聽其表哥說起，但不曾親眼目睹，甚且表示不知
      原告有開立本票予被告之事，至其所述兩造間沒有借貸關
      係云云，係聽原告對其轉述，並非其自身曾參與其事而有
      所瞭解，是以證人江炎清前開證詞，尚不能證明原告確曾
      受被告脅迫而簽立上開本票及切結書；此外原告並未就其
      前揭主張，提出其他證據方法加以證明，自難遽信其此部
      分主張為真實。
（三）原告既不能證明其係受被告脅迫而簽立前開本票及切結書
      ，且前揭切結書上除已載明原告對被告所負借款債務之金
      額外，並多次展延還款之期日，堪信兩造間確有消費借貸
      關係之存在，否則原告應無屢次簽立書面請求被告展延還
      款期日之必要；是被告持上揭本票准予強制執行之裁定及
      確定證明書，向本院聲請對原告之財產強制執行，係屬依
      法有據，原告本於前揭情詞，提起債務人異議之訴，請求
      撤銷本院上開強制執行程序，為無理由，應予駁回。
五、本件事證已臻明確，兩造所提其餘攻擊防禦方法及證據經審
    酌之後，核與判決結果不生影響，爰不一一論述，附此敘明
    。
六、訴訟費用負擔之依據：民事訴訟法第78條。
中    華    民    國    95    年    9     月    28    日
                  簡易庭法  官  邱光吾
以上正本係照原本作成
如不服本判決，應於判決送達後20日內，向本院提出上訴狀。
中    華    民    國    95    年    9     月    28    日
                        書記官  葉燕蓉


司法院資訊處製作；財團法人民間司法改革基金會備份。
